臺灣新竹地方法院民事判決  
111年度重訴字第113號
原      告  陳怡蓉  
被      告  黎振成  

上列被告因違反洗錢防制法等事件，經原告提起刑事附帶民事訴
 訟請求損害賠償，經本院刑事庭裁定移送移送前來（111年度附
民字第112號），本院於民國111年9月19日言詞辯論終結，判決
如下：
    主  文
被告應給付原告新臺幣捌拾伍萬元。及自民國一一一年三月四日
起至清償日止，按週年利率百分之五計算之利息。
原告其餘之訴駁回。
訴訟費用由被告負擔百分之五，餘由原告負擔。
本判決於原告以新臺幣貳拾捌萬參仟元為被告供擔保後，得假執
行。
原告其餘假執行之聲請駁回。
    事實及理由
壹、程序方面：
　　本件被告經合法通知，未於言詞辯論期日到場，核無民事訴
    訟法第386條所列各款情形，爰依原告之聲請，由其一造辯
    論而為判決。
貳、實體方面：
一、原告主張：被告可預見交付金融帳戶資料，可能幫助不法犯
    罪集團隱匿詐欺或財產犯罪所得之財物，致使被害人及警方
    追查無門，竟仍基於幫助詐欺及違反洗錢防制法之犯意，於
    民國110年5月9日前某時，將其所有之中國信託商業銀行股
    份有限公司帳號0000-0000-0000號帳戶（下稱系爭帳戶）之
    存摺、金融卡、金融卡密碼、網路銀行帳號及密碼，提供予
    真實姓名年籍不詳之成年詐騙集團成員，而容任他人作為詐
    騙不特定人匯款之人頭帳戶。嗣上開詐騙集團成員取得中信
    銀行帳戶資料後，即意圖為自己不法之所有，向原告誆稱可
    使用網路APP投資證券，穩賺不賠，要求原告匯款云云，使
    原告陷於錯誤，而於110年5月12日10時47分許匯款新臺幣（
    下同）85萬元至系爭帳戶，上開詐騙集團成員即將款項提領
    近空，致原告受有財產上損害。又原告實際因本件所受詐騙
    之金額共計19,274,800元（詳如刑事附帶民事起訴狀附表所
    載），為此，爰依侵權行為之法律關係提起本件訴訟，請求
    被告負損害賠償責任。並聲明：被告應給付原告19,274,800
    元，及自刑事附帶民事起訴狀繕本送達翌日起至清償日止，
    按週年利率百分之5計算之利息；願供擔保請准宣告假執行
    。
二、被告未於言詞辯論期日到場，亦未提出準備書狀作何聲明或
    陳述。
三、得心證之理由：
　㈠按犯罪同時侵害國家社會及個人法益者，其被侵害之個人自
    不失為因犯罪而直接受損害之人，應仍得依刑事訴訟法第48
    7條之規定，於刑事訴訟程序附帶提起民事訴訟，對於被告
    及依民法負賠償責任之人，請求回復其損害（最高法院90年
    度台抗字第333號民事裁定要旨參照）。次按洗錢防制法第1
    條規定：「為防制洗錢，追查重大犯罪而制定本法」，其立
    法目的固具有強烈保護國家法益性質，然同法第2條規定：
    「本法所稱洗錢，係指下列行為：一掩飾或隱匿因自己重大
    犯罪所得財物或財產上利益者。二掩飾、收受、搬運、寄藏
    、故買或牙保他人因重大犯罪所得財物或財產上利益者」，
    而所謂「重大犯罪」，包括銀行法第125條第1項之罪，觀諸
    洗錢防制法第3條第1項第9款規定至明。又洗錢防制法第14
    條第1項規定：「犯第11條之洗錢罪（即第2條之洗錢行為）
    ，其因犯罪所得財物或財產上利益，除應發還被害人或第三
    人者外，不問屬於犯人與否沒收之」。是以該重大犯罪所得
    之洗錢犯行，使被害人難以追償，除侵害國家法益外，亦屬
    侵害被害人之個人法益（最高法院93年度台抗字第762號裁
    定、93年度台上字第251號、98年度台上字第5412號刑事判
    決意旨參照）。本件被告所涉犯之幫助犯洗錢防制法罪嫌，
    依上開見解及說明，除侵害國家法益外，亦屬侵害被害人之
    個人法益，是原告於刑事訴訟程序中對被告提起附帶民事訴
    訟，於法即無不合，先予敘明。
　㈡原告主張因被告提供系爭帳戶資料，幫助詐騙集團向原告詐
    欺取財85萬元既遂之事實，業經被告於本院111年度金訴字
    第50號刑事案件審理中坦承不諱，且被告上揭所為，經本院
    刑事庭以上開刑事判決判處被告幫助犯洗錢防制法第14條第
    1項之洗錢罪在案，此亦有刑事判決在卷可參（見本院卷第1
    2至17頁），而被告已於相當時期受合法通知，未於言詞辯
    論期日到場爭執，復未提出任何有利於已之聲明、陳述或證
    據以供本院審酌，則本院審酌上開證物，自堪信原告此部分
    之主張為真正。
  ㈢再按因故意或過失，不法侵害他人之權利者，負損害賠償責
    任；違反保護他人之法律，致生損害於他人者，負賠償責任
    ，民法第184條第1項前段及第2項分別定有明文。侵權行為
    乃對於被害人所受之損害，由加害人予以填補，俾回復其原
    有財產狀態之制度（最高法院86年度台上字第1705號判決意
    旨參照）。經查，被告提供其所有之系爭帳戶存摺、金融卡
    、金融卡密碼、網路銀行帳號及密碼予不詳之詐騙集團成員
    ，進而為該詐騙集團所使用，以此方式幫助掩飾、隱匿犯罪
    所得之去向，致依法應歸還原告之85萬元匯款款項難以追償
    ，被告所為違反洗錢防制法之犯行，自與原告之損害間具有
    相當因果關係，準此，原告依侵權行為之法律關係，請求被
    告賠償85萬元，核屬有據，應予准許。
　㈣又按當事人主張有利於己之事實，就其事實負有舉證之責，
    民事訴訟法第277條亦有明文。原告雖主張另有因本件詐欺
    案而匯款之其餘金額18,424,800元部分（即19,274,800元-8
    50,000元=18,424,800元），上開刑事判決並未認定上開詐
    騙集團有以被告之系爭帳戶對原告就其餘款項為詐欺取財行
    為，且依原告所提之匯款明細表（如刑事附帶民事起訴狀之
    附表，見本院卷第11頁），原告遭詐騙而匯入款項之帳戶，
    除其中85萬元部分外，其餘均非被告之系爭帳戶，已難認為
    被告就其餘款項部分有何幫助詐欺及違反洗錢防制法之行為
    ；而原告復未能舉證證明被告有其他幫助行為或參與、分擔
    其餘詐欺款項之集團成員之犯行，或與其有犯意之聯絡，是
    以原告請求被告賠償超過85萬元範圍之請求，尚屬無據，應
    予駁回。
　㈤末按遲延之債務，以支付金錢為標的者，債權人得請求依法
    定利率計算之遲延利息；給付無確定期限者，債務人於債權
    人得請求給付時，經其催告而未為給付，自受催告時起，負
    遲延責任，其經債權人起訴而送達訴狀，或依督促程序送達
    支付命令，或為其他相類之行為者，與催告有同一之效力；
    應付利息之債務，其利率未經約定，亦無法律可據者，週年
    利率為百分之5，民法第233條第1項本文、第229條第2項、
    第203條分別定有明文。經查，原告依侵權行為法律關係請
    求被告負損害賠償責任，並未約定期限給付，復未經催告，
    而係經原告起訴而為訴訟程序，是原告請求自起訴狀繕本送
    達被告之翌日即111年3月4日（見本院附民字卷第19頁）起
    至清償日止，按週年利率百分之5計算之利息，核屬有據，
    應予准許。
四、綜上所述，原告依侵權行為之法律關係，請求被告給付原告
    85萬元，及自111年3月4日起至清償日止，按週年利率百分
    之5計算之利息，為有理由，應予准許；逾此部分之請求，
    即無理由，應予駁回。
五、原告陳明願供擔保，聲請宣告准予假執行，經核無不合，爰
    酌定相當擔保金額准許之。至原告敗訴部分，其假執行之聲
    請已失所依附，應併予駁回之。
六、本件係刑事附帶民事訴訟，而由本院刑事庭移送民事庭者，
    依法不需徵收裁判費，且至本院言詞辯論終結時，亦未發生
    其他訴訟費用，故無從確定訴訟費用之數額。惟本件仍應依
    民事訴訟法第78條，諭知訴訟費用由敗訴之被告負擔，以備
    將來如有訴訟費用發生時，得以確定其數額，併予敘明。
中　　華　　民　　國　　111 　年　　10　　月　　12　　日
                  民事第二庭    法　官　彭淑苑
以上正本係照原本作成。
如對本判決上訴，須於判決送達後 20 日內向本院提出上訴狀。
如委任律師提起上訴者，應一併繳納上訴審裁判費。
中　　華　　民　　國　　111 　年　　10　　月　　12　　日
                                書記官  林琬茹